【裁判字號】    98,訴,1030
【裁判日期】    990125
【裁判案由】    塗銷所有權移轉登記 等
【裁判全文】
臺灣高雄地方法院民事判決              98年度訴字第1030號
原      告  丁○○○
訴訟代理人  戊○○
被      告  乙○○
                        3樓之.
訴訟代理人  甲○○
上列當事人間塗銷所有權移轉登記等事件，本院判決如下：
    主      文
原告之訴駁回。
訴訟費用由原告負擔。
    事實及理由
一、本件原告起訴主張：被告經訴外人東森房屋高師大店（下稱
    東森房屋）仲介購買原告所有坐落高雄縣鳳山市○○○段一
    甲小段1480-23 、1480-30 地號土地及其上同段2169建號即
    門牌號碼高雄縣鳳山市○○街99號房屋（下稱系爭房地），
    雙方於民國96年7 月4 日簽訂不動產買賣契約書（下稱系爭
    契約），約定交付尾款日期為同年8 月20日，被告卻無故拖
    延，先延至同年9 月30日，再延至同年10月30日仍未付款，
    原告以存證信函催請付款，否則以違約論，沒收已繳價金，
    經東森房屋副理丙○○協調，被告於96年10月31日給付原告
    新臺幣（下同）920,000 元，約定餘款2,500,000 元於同年
    11月30日前給付，原告依約於同年11月12日將系爭房地所有
    權過戶登記至被告乙○○名下，被告卻以系爭房屋頂樓地板
    漏水而拒付尾款，原告為免訟爭，遂應丙○○要求於同年12
    月20日自費招商完成防水防漏工程，並由承包商開立保固書
    2 年，詎被告仍拒不付款，並於97年1 月16日要求解除契約
    及請求原告返還已付價金，原告遂於97年1 月22日以存證信
    函通知被告解除契約，爰依解除契約後回復原狀之法律關係
    ，請求被告乙○○將系爭房地所有權移轉登記予原告。並聲
    明求為判決：被告應將系爭房地所有權移轉登記予原告。
二、被告則以：被告簽訂系爭契約後，發現系爭房屋結構不良，
    頂樓水塔旁窗戶牆壁水泥脫落，下雨滲入2 樓各處天花板，
    並沿樑柱而下，水漬斑駁、油漆隆起剝落甚為嚴重，前曾函
    請原告修復，又於97年1 月17日發函催告修復，原告均拒絕
    修復，被告自得於原告履行瑕疵修繕義務完成前，主張同時
    履行抗辯權，拒絕給付買賣尾款，並依系爭契約第8 條第1
    款、第4 款約定，於97年1 月10日發函解除系爭契約，並請
    求原告加倍返還所收款項，被告已依法起訴請求，雖原告提
    出保固書謂漏水瑕疵已經修復云云，惟事實上並未修復，原
    告於被告甲○○解除系爭契約後始寄發存證信函解除系爭契
    約，顯非合法，原告提起本訴，顯無理由等語，以資抗辯。
    並聲明：請求駁回原告之訴。
三、按原告之訴，依其所訴之事實，在法律上顯無理由者，法院
    得不經言詞辯論，逕以判決駁回之。民事訴訟法第249 條第
    2 項定有明文。又民事訴訟法乃確保私權之訴訟程序。必須
    於私權發生不安，有藉民事訴訟程序以為確保者，始能提起
    之，否則，其所提之訴即屬欠缺權利保護要件。又原告起訴
    時雖具備權利保護要件，於事實審言詞辯論終結時欠缺者，
    仍應認其訴為無理由，而為其敗訴之判決，其因情事變更導
    致權利保護要件欠缺者，原告僅得以他項聲明代最初之聲明
    ，以為救濟（最高法院86年度台上字第3726號判決意旨後段
    參照）。
四、經查，本件原告雖主張已合法解除兩造間之系爭契約，並依
    解除契約後回復原狀之法律關係，請求被告應將系爭房地所
    有權移轉登記予原告。然系爭房地於本院審理期間，已經本
    院民事執行處以97年度司執字第17893 號民事強制執行事件
    予以強制執行拍賣，並於98年10月16日由訴外人徐麗香拍定
    ，本院民事執行處亦於98年11月2 日核發系爭房地權利移轉
    證書予訴外人徐麗香，復於99年1 月14日解除被告就系爭房
    地之占有，而強制執行點交予訴外人徐麗香完畢，此經本院
    依職權調取本院97年度司執字第17893 號民事強制執行卷宗
    核閱無誤。而原告於已知悉系爭房地遭拍賣並由訴外人拍定
    後，經本院闡明，仍表示不願變更本件原起訴所為之上揭訴
    之聲明（見本院卷第240 、241 頁）。則本件原告之訴顯屬
    無由藉民事訴訟予以確保，而欠缺權利保護要件。
五、綜上所述，本件原告之訴既屬欠缺權利保護要件，本院爰不
    經言詞辯論，逕以判決駁回之。
據上論結，本件原告之訴為無理由，依民事訴訟法第249 條第2
項、第78條，判決如主文。
中    華    民    國    99    年    1     月    25    日
                      民事第六庭法  官  李怡諄
正本係照原本作成。
如不服本判決，應於送達後20日內，向本院提出上訴狀並表明上
訴理由，如於本判決宣示後送達前提起上訴者，應於判決送達後
10日內補提上訴理由書（須附繕本）。
中    華    民    國    99    年    1     月    25    日
                                書記官  陳建琪


司法院資訊處製作；財團法人民間司法改革基金會備份。
